台灣台北地方法院交通事件裁定　　　　　　　　　　　九十年度交聲字第八二號
　　原處分機關　交通部公路局台北區監理所
　　受處分人即
　　異　議　人　甲○○
右列受處分人因違反道路交通管理處罰條例案件，對於交通部公路局台北區監理所於
中華民國九十年七月二十五日所為之處分（原處分案號：北市監五字第裁四０－Ｃ0
0000000號），聲明異議，本院裁定如左：
    主  文
原處分撤銷。
甲○○不罰。
    理  由
一、按法院受理交通事件，準用刑事訴訟法之規定，道路交通管理處罰條例第八十九
    條前段定有明文，是最高法院七十六年台上字第四九八六號判例「認定犯罪事實
    所憑之證據，雖不以直接證據為限，間接證據亦包括在內，然而無論直接證據或
    間接證據，其為訴訟上之證明，須於通常一般之人均不致有所懷疑，而得確信其
    為真實之程度者，始得據為有罪之認定，倘其證明尚未達到此一程度，而有合理
    之懷疑存在而無從使事實審法院得有罪之確信時，即應由法院為諭知被告無罪之
    判決。」所揭示刑事訴訟法上法院認定事實之最重要原則之一即認定被告有罪，
    就該有罪事實不能有任何之合理懷疑存在之原則於法院審理行為人違反道路交通
    管理處罰條例案件時，當有其適用，易言之，法院於審理行為人違反道路交通管
    理處罰條例案件，當踐行完畢調查證據之程序後，為事實之認定時，如就原處分
    機關所認定之行為人違規之事實仍有合理之訴訟上懷疑，而無法百分之百確信行
    為人確有該當於道路交通管理處罰條例各該處罰條文之構成要件事實時，此際即
    應依訴訟上之待證事實「倘有懷疑，則從被告之利益作解釋」之證據法則，作對
    受處分人有利之認定。
二、本件原處分機關認受處分人即異議人甲○○於九十年四月三十日，駕駛車牌號碼
    Ｃ０—七四九二號自用小客車，行經台北縣碧潭、安康三叉路口時，而有闖紅燈
    之行為，經台北縣警察局新店分局龜山派出所員警林青山以受處分人有違反道路
    交通管理處罰條例第五十三條之行為掣單舉發後，再經原處分機關於九十年七月
    二十五日以受處分人有違反前揭道路交通管理處罰條例第五十三條規定之行為，
    裁處受處分人新台幣罰鍰一千八百元，並依照道路交通管理處罰條例第六十三條
    第一項第三款之規定，並記違規點數三點。
三、訊之受處分人甲○○固不否認有於前揭時間地點，駕駛車牌號碼Ｃ０—七四九二
    號自用小客車，行經台北縣碧潭、安康三叉路口之事實，惟否認有何裁決書所指
    闖紅燈之行為，陳稱：當時伊前往該三叉路口，係從碧潭橋駛來，並非自安康駛
    來，於三叉路口時為綠燈，過路口後轉碧潭路，而員警於開單時卻記載「安康→
    碧潭」，嗣經申訴才改稱伊係從碧潭橋左轉碧潭路，另該處設有高架橋，從員警
    舉發之位置以觀，僅能看見碧潭路往三叉路之紅綠燈，碧潭橋與安康之紅綠燈看
    不見等語，經查：被處分人經警攔檢掣單舉發之位置，係經過三叉路紅綠燈後往
    碧潭路之方向之分隔島處（即駕駛已經駛過三叉路紅綠燈進入於碧潭路上）等情
    ，業經受處分人陳述翔實，核予證人即舉發員警林青山於本院九十年十月三日所
    提出之現場圖之位置相符，應堪採信，而受處分人當時行駛之路線，係由碧潭橋
    處駛來，過三叉路口後左轉碧潭路，亦據證人林青山到庭陳述明確，均堪確定；
    其次，自證人為舉發行為地之碧潭路處之位置向三叉路口之方向以觀，僅能看見
    碧潭路駛向三叉路口之紅綠燈，至於碧潭橋、安康駛向三叉路口之紅綠燈均無法
    看見等情，亦有受處分人所提出之現場照片在卷可按，並經本院履勘現場及現場
    照片二幀附卷可按，另外，證人林青山舉發受處分人闖紅燈之源由，係因碧潭路
    往三叉路口之紅綠燈（即舉發處所得看見之紅綠燈），當受處分人駛來時為綠燈
    ，而該處為綠燈時，碧潭橋駛向三叉路之紅綠燈即應為紅燈，因此認定受處分人
    為闖紅燈等情，亦據證人林青山於勘驗時證述明確，有勘驗筆錄在卷可按；再者
    ，現場三叉路口之紅綠燈時相之順序，係「安康路綠燈八十秒，碧潭橋左轉碧潭
    路二十秒、碧潭路往安康路綠燈二十秒」，此有台北縣新店市公所回函在卷可按
    ，因此，從綠燈變換之先後順序以觀，在證人林青山看見碧潭路往三叉路口之紅
    綠燈變換為綠燈因而舉發受處分人之前（按即碧潭路往安康路綠燈二十秒），受
    處分人駕駛之動線即自碧潭橋駛向三叉路之紅綠燈為綠燈（按即碧潭橋左轉碧潭
    路二十秒），從而，並無法排除受處分人於碧潭橋路口時，係為綠燈而駛入三叉
    路口，至進入碧潭路時，碧潭橋之號誌轉為紅燈，隨之碧潭路之號誌變換成綠燈
    之可能（因碧潭橋先綠燈，之後才是碧潭路綠燈），而證人林青山所舉發之位置
    ，無法看見受處分人駛來之碧潭橋路口之情形，已如前述，因此，受處分人自碧
    潭橋駛入三叉路口時，碧潭橋紅綠燈之號誌是否為紅燈，並無從據以斷定，亦不
    得以受處分人之後駛至碧潭路舉發地點時，因碧潭路已變換成綠燈，即遽以推論
    受處分人闖紅燈；從而，本件舉發之員警既未目睹受處分人確有闖紅燈之行為，
    亦不能排除受處分人駛出碧潭橋時係綠燈之合理懷疑，則依前揭訴訟上之待證事
    實「倘有懷疑，則從被告之利益作解釋」之證據法則，自應作對受處分人有利之
    認定。
四、綜上所述，本件既不能排除受處分人並未闖紅燈之合理懷疑，受處分人上開辯解
    尚非不足採信，此外，復查無其他積極證據足以證明受處分人有原處分機關所認
    定之前開違規行為，自應作對受處分人有利之認定，原處分機關遽對受處分人為
    前開裁決，即難認為允當，應認受處分人之異議為有理由，自應由本院將原處分
    撤銷，改諭知受處分人不罰。
五、據上論斷，應依道路交通案件處理辦法第二十條前段，裁定如主文。
中      華      民      國    九十一    年     十一     月    二十九    日
                                    台灣台北地方法院刑事第一庭
                                            法  官  蘇嘉豐
右正本證明與原本無異。
如不服本裁定，應於裁定送達後五日內向本院提出抗告狀。
                                            書記官  蘇靜紅
中      華      民      國    九十一    年     十二     月    三    日
